臺灣臺南地方法院民事裁定
109年度訴字第1703號
原      告  許世彬  
訴訟代理人  伍安泰律師
被      告  吳炳坤    （現應受送達處所不明）
            吳森淇    （現應受送達處所不明）
            吳宗澤    （現應受送達處所不明）
            吳兆民  
            王仁妙  
            吳俊德  
            楊嬋娟  
            蔡孝忠  
            陳秀美即吳烈源（即吳完一）之繼承人

            吳宗勲即吳烈源（即吳完一）之繼承人

            吳佳芬即吳烈源（即吳完一）之繼承人

            吳宗益即吳烈源（即吳完一）之繼承人

上列當事人間請求分割共有物事件，本院裁定如下：
    主  文
原告之訴駁回。
訴訟費用由原告負擔。
    理  由
一、按原告之訴，原告或被告無當事人能力者；或有起訴不合程
    式或不備其他要件者，法院應以裁定駁回之；但其情形可以
    補正者，審判長應定期間先命補正，民事訴訟法第249條第1
     項第3款、第6款分別定有明文。又按當事人書狀，除別有
    規定外，應記載當事人姓名及住所或居所，民事訴訟法第11
    6條第1項第1款定有明文。亦即當事人能力之有無，為訴訟
    成立要件之一，於案件起訴後不問訴訟程度如何，法院均應
    依職權調查之，如認有欠缺者，應認其起訴不合法，以裁定
    駁回之。復按所謂法院應依職權調查之事項，係指該事項雖
    未經當事人主張，法院亦應斟酌之，如訴訟成立要件、當事
    人適格之要件、保護必要之要件、上訴程序合法要件等是，
    惟此並不包括證據之職權調查在內，就各該要件應以證據證
    明之事項，當事人之舉證責任仍不因而免除，若不能舉證各
    該要件之存在，應自負其不利益（最高法院91年度台再字第
    65號號判決、91年度台上字第873號裁定、99年度台上字第1
    425號判決要旨參照）。故就訴訟成立要件應以證據證明之
    事項，當事人仍有舉證責任，並不因其為職權調查事項，法
    院即當然應依職權調查證據。
二、查原告主張坐落臺南市○○區○○段000○000○000○000地
    號土地為兩造共有，請求裁判分割上開6筆土地，惟原告未
    提出上開6筆土地登記謄本所載共有人吳炳坤、吳森淇、吳
    宗澤、吳烈源（下合稱吳炳坤等4人）之最新戶籍謄本資料
    ，本院亦查無吳炳坤等4人之戶政資料，本院乃於民國109年
    8月14日函命原告提出吳炳坤等4人之最新戶籍謄本，如有已
    死亡者，應提出除戶謄本、繼承系統表、全體繼承人最新戶
    籍謄本（見調字卷第217頁），原告於109年8月28日陳報：
    經戶政事務所人員告知吳炳坤等4人已遷出國外等語（見調
    字卷第223頁），本院再於109年9月22日函命原告補正，並
    向內政部移民署查詢吳炳坤等4人之國外地址，經內政部移
    民署函覆查無資料（見調字卷第287、293頁），本院復於10
    9年10月23日裁定命原告：提出吳炳坤等4人之最新戶籍謄本
    資料，釋明其等仍有當事人能力。倘上開共有人已歿，則應
    補正上開共有人之除戶謄本、完整繼承系統表、全體繼承人
    姓名、年籍、住居所（如該繼承人已死亡，應再查明其繼承
    人），並提出該等繼承人之最新戶籍謄本（見訴字卷第43頁
    ），原告於109年11月3日提出吳炳坤等4人及其配偶、子女
    之戶籍謄本【按該吳炳坤等4人之戶籍謄本仍為遷出國外時
    之戶籍謄本，其上無身分證字號，見訴字卷第49至77頁】，
    本院復依原告聲請向吳炳坤之子吳榮三、吳烈源之配偶陳秀
    美函詢吳炳坤、吳烈源是否尚生存（見訴字卷第79、81頁）
    ；向外交部領事局查詢吳炳坤等4人之國外地址及戶籍資料
    （見訴字卷第83頁）；向內政部移民署查詢吳炳坤等4人之
    入出境資料（見訴字卷第85頁），僅陳秀美回函稱：吳烈源
    已死亡（見訴字卷第105頁），其餘均因無吳炳坤、吳森淇
    、吳宗澤之身分證字號而查無。依上，本院無從判定吳炳坤
    、吳森淇、吳宗澤於原告本件起訴時，是否尚存在於人世？
    本件是否被告當事人適格？被告有無當事人能力？為此，本
    院再於109年12月20日通知原告補正（見訴字卷第111頁），
    原告僅補正吳烈源之繼承人（見訴字卷第115頁），其餘迄
    今仍未補正。從而，原告迄今猶無法舉證本件訴訟成立要件
    ，應認其起訴不合法，以裁定駁回之。另原告雖聲請對吳炳
    坤、吳森淇、吳宗澤國外公示送達，然本院無法認定吳炳坤
    、吳森淇、吳宗澤有當事人能力，業如上述，原告聲請對其
    等公示送達，不應准許，附此敘明。
三、依民事訴訟法第249條第1項第3款、第4款、第6款、第95條
    ，第78條，裁定如主文。
中　　華　　民　　國　　110 　年　　 1　　月　　12　　日
                  民事第四庭    法  官　王淑惠
以上正本證明與原本無異
如不服本裁定，應於送達後10日內向本院提出抗告狀，並應繳納
抗告費新臺幣1,000元整。 
中　　華　　民　　國　　110 　年　　 1　　月　　12　　日
                                書記官　洪凌婷